臺北高等行政法院判決
111年度簡上字第125號
上  訴  人  林時弘                                  
            林寶綉                                    
            林秉翰                                    
共      同
訴訟代理人  施習盛  律師
被 上訴 人  新北市政府環境保護局

代  表  人  程大維（局長）

上列當事人間廢棄物清理法事件，上訴人對於中華民國111年4 
月7日臺灣新北地方法院111年度簡字第9號行政訴訟判決，提起
上訴，本院判決如下：
    主  文
上訴駁回。
上訴審訴訟費用由上訴人負擔。
　　理  由
一、上訴人林時弘及林秉翰為坐落新北市土城區永福段0001-000
    0地號土地（下稱系爭土地A，為被上訴人公告之廢棄物清理
    法所稱之「指定清除地區」）之部分共有人，另上訴人林時
    弘、林寶綉及林秉翰為坐落新北市土城區永福段0002-0000
    地號土地（下稱系爭土地B，為被上訴人公告之廢棄物清理
    法所稱之「指定清除地區」）之部分共有人。經被上訴人於
    民國110年2月25日派員至現場稽查，發現系爭土地A、B有空
    地草長逾50公分之情形，核屬新北市政府公告之污染環境行
    為，遂以110年3月4日新北環衛土字第1100394543號、第110
    398800號等函通知系爭土地A、B之共有人，限期於110年3月
    15日前完成改善，並均合法送達上訴人；惟被上訴人嗣於11
    0年3月25日再度派員前往系爭土地A、B複查，現場仍未完成
    改善，被上訴人遂以上訴人違反廢棄物清理法第27條第11款
    規定及新北市政府100年9月15日北府環衛字第1001278925號
    公告（下稱系爭公告），乃依廢棄物清理法第50條第3款及
    違反廢棄物清理法罰鍰額度裁罰準則第2條（附表一項次十
    三）等規定，就系爭土地A部分，以110年6月29日新北環稽
    字第41-110-060445號、第41-110-060446號被上訴人執行違
    反廢棄物清理法案件裁處書（下依序稱原處分一、二），分
    別裁處上訴人林秉翰、林時弘各新台幣(下同)1,200元罰鍰
    （法定最低罰鍰金額）；另就系爭土地B部分，以110年7月2
    2日新北環稽字第41-110-070390號、第41-110-070392號、
    第41-110-070393號被上訴人執行違反廢棄物清理法案件裁
    處書（下依序稱原處分三、四、五），分別裁處上訴人林時
    弘、林寶綉及林秉翰各1,200元罰鍰（法定最低罰鍰金額）
    。上訴人均不服，提起訴願遭決定駁回，遂向臺灣新北地方
    法院（下稱原審）提起行政訴訟，經原審以111年4月7日111
    年度簡字第9號行政訴訟判決（下稱原判決）駁回上訴人於
    原審之訴。上訴人不服，提起本件上訴。
二、上訴人起訴主張及訴之聲明、被上訴人於原審之答辯及聲明
    、原審判決認定之事實及理由，均引用原判決所載。
三、上訴意旨略以：
㈠、原判決違反憲法第23條「法律授權明確性原則」、行政程序
    法第10條「行政裁量合義務性裁量原則」：
　　被上訴人將新北市轄區內全部區域均列為廢棄物清理法第27
    條第11款所指定之清除區域，將「空地草長逾50公分」裁量
    為「污染環境行為」且列入公告，顯有違行政程序法第10條
    「行政裁量合義務性裁量原則」，屬違法處分。上訴人於訴
    願時強調自然生長之雜草並非廢棄物清理法第2條所定義之
    「廢棄物」，且以常識及經驗法則，在私有空地種植物，乃
    有益於空氣改善，一般人不會將雜草當作「廢棄物」看待。
    上訴人提出三則文章：１、「裁種植物的好處有那些?」（上
    證1），２、臺南市政府登革熱防治中心2018年4月3日發布新
    聞，但完全沒有提及雜草超過50公分容易孳生病媒蚊（上證
    2），３、農業藥物毒物試驗所前組長蔣永正研究雜草40年也
    認為：「雜草就像是土壤的皮膚，可以改善土壤，保土保水
    ，也可作為空氣污染監測，也可用於吸收部分土壤重金屬進
    行植生復育」（上證3），並未提及雜草會有所謂「污染環
    境」之情事。系爭公告認定：「公告本市指定清除地區內空
    地草長逾50公分者，為污染環境行為」，顯然有逾越法定裁
    量權，不符合廢棄物清理法之法規授權目的，而違反行政程
    序法第10條及憲法第23條之法律授權明確原則，原判決就此
    部分，完全支持被上訴人之違法行政處分，即屬違背法令。
㈡、原判決雖引用司法院釋字第734號解釋，認為廢棄物清理法所
    稱「污染環境行為」之內涵，不以棄置廢棄物為限，然查：
    上訴人主張空地上長草乃自然現象，草屬於「植物」，不屬
    廢棄物清理法第2條「廢棄物」之範圍，亦不屬廢棄物清理
    法第27條前10款所定「污染環境」之類型。廢棄物清理法第
    27條前10款所定類型均有「拋棄」「曝曬」「堆置」「搜撿
    」「拋置」「棄置」或「飼養」「張貼」等積極主動之行為
    ，且造成「污染環境」之結果，始屬之。然本件系爭土地A
    、B之空地上草長50公分以上乃自然現象，並非上訴人等有
    任何積極主動之「行為」；且承前所引「上證1」至「上證3
    」之文獻顯示雜草或草或植物乃有益於環境、改善空氣、保
    護水土，完全沒有「污染環境」之結果。本件系爭土地A、B
    之空地上草長50公分以上情形，與司法院釋字第734號解釋
    意旨相同，並未達到與廢棄物清理法第27條前10款所定行為
    類型導致污染環境相當之程度，則被上訴人將空地草長50公
    分以上公告列為污染環境行為，已逾越母法授權範圍，與「
    法律保留原則」未符。原判決一方面援引司法院釋字第734
    號解釋，但其見解卻違反該解釋意旨，即有理由矛盾之違背
    法令情事。被上訴人就上訴人所質疑「何以草長超過50公分
    以上，即屬污染環境？」，未提出合理及符合科學依據之說
    明，原判決就此部分亦未說明其理由，有「理由未備」之違
    背法令情事。
㈢、上訴聲明：
１、原判決廢棄。
２、原訴願決定及原處分一至原處分五應予撤銷。
四、本院經核原判決駁回上訴人在原審之訴，結論並無違誤，茲
    就上訴理由，再予論述如下：
㈠、司法院釋字第734號解釋：「人民基本權利之限制，原則上應
    以法律為之，依其情形，固非不得由立法機關授權主管機關
    發布命令為補充規定（本院釋字第四四三號、第四八八號解
    釋參照）。惟其授權之目的、內容及範圍均應具體明確。主
    管機關據以發布之命令，亦不得逾越授權之範圍，始為憲法
    之所許，迭經本院解釋在案（本院釋字第五六八號、第六五
    八號、第七一０號、第七三０號解釋參照）。授權是否具體明
    確，應就該授權法律整體所表現之關聯意義為判斷，非拘泥
    於特定法條之文字（本院釋字第三九四號、第四二六號解釋
    參照）。按廢棄物清理法第一條揭示其立法目的為『有效清
    除、處理廢棄物，改善環境衛生，維護國民健康』。第二十
    七條第十一款規定：『在指定清除地區內嚴禁有下列行為：…
    …十一、其他經主管機關公告之污染環境行為。』（下稱系爭
    規定）係授權主管機關就指定清除區域內禁止之該法第二十
    七條所列舉十款行為外，另為補充其他污染環境行為之公告
    ，則主管機關據此發布公告禁止之行為，自須達到與前十款
    所定行為類型污染環境相當之程度。另從其中第三款：『於
    路旁、屋外或屋頂曝晒、堆置有礙衛生整潔之物』及第十款
    ：『張貼或噴漆廣告污染定著物』規定應可推知，該法所稱污
    染環境行為之內涵，不以棄置廢棄物為限，其他有礙環境衛
    生與國民健康之行為亦屬之。故系爭規定尚與憲法第二十三
    條之法律授權明確性原則無違。」
㈡、依司法院釋字第734號解釋意旨，從廢棄物清理法第27條第3
    款及第10款規定可推知，主管機關依據廢棄物清理法第27條
    第11款所發布公告禁止之其他未棄置廢棄物而有礙環境衛生
    與國民健康之行為，亦屬污染環境行為。而廢棄物清理法第
    27條第11款所規定「其他經主管機關公告之污染環境行為」
    ，若能符合下列要件，即與憲法第23條之法律授權明確性原
    則無違：第一、需符合廢棄物清理法第1條為「有效清除、
    處理廢棄物，改善環境衛生，維護國民健康」之立法目的。
    第二、主管機關所發布公告禁止之行為，能達到與廢棄物清
    理法第27條前10款所定行為類型污染環境相當之程度。司法
    院釋字第734號解釋並不以行為人有積極主動之行為才能構
    成廢棄物清理法第27條第11款之違規行為。事實上，參照廢
    棄物清理法第27條第2款規定「污染地面、池溏、水溝、牆
    壁、樑柱、電桿、樹木、道路、橋樑或其他土地定著物。」
    ，所謂「污染」的行為在文字定義的範圍，本就不以積極主
    動之行為為限，而仍可包括違反作為義務的不作為在內，若
    僅將廢棄物清理法第27條之行為侷限在行為人積極主動之行
    為，而不包括違反作為義務的不作為在內，明顯與文義不符
    。
㈢、查，被上訴人先於99年12月27日作成北環衛字第0990125026
    號公告：「主旨：基於環境衛生需要，公告本市所轄之行政
    區域為廢棄物清理法所稱之指定清除地區。依據：廢棄物清
    理法第3條規定。公告事項：於指定清除地區内，不得有違
    反環境衛生之行為，違反者依廢棄物清理法暨相關規定辦理
    。」（訴願卷第86頁）。新北市政府另於100年9月15日作成
    系爭公告：「主旨：公告本市污染環境行為，並自即日生效
    。依據：廢棄物清理法第27條第11款。公告事項：一、公告
    本市指定清除地區内空地草長逾50公分者，為污染環境行為
    。二、本公告所稱空地係指全部或部分閒置、荒廢之土地，
    或建築物四周全部或部分未利用之土地。」（訴願卷第85頁
    ）。依上述兩項公告可知，新北市政府公告所稱廢棄物清理
    法第27條第11款之新北市污染環境行為，除了草長必須超過
    50公分，且限於「全部或部分閒置、荒廢之土地，或建築物
    四周全部或部分未利用之土地」上所生長超過50公分之草。
    這是有鑑於閒置、荒廢之土地或建築物四周全部或部分未利
    用之土地等空地，原本就處於缺乏管理、維護或使用等狀態
    ，其因此出現雜草生長的現象，若持續放任不管，容易進一
    步形成污染環境的情形，包括但不限於容易孳生病媒（蚊、
    蠅、鼠、蚤等）而不利於環境衛生或國民健康。新北市政府
    因此公告此等空地上草長超過50公分者，為污染環境行為，
    課予此等空地之所有權人或利用權人負有避免污染環境行為
    之義務，應將空地上草長控制不得超過50公分。本院認為從
    廢棄物清理法第1條「有效清除、處理廢棄物，改善環境衛
    生，維護國民健康」立法目的之脈絡觀察，系爭公告符合廢
    棄物清理法第27條第11款之立法意旨，並無上訴人所稱顯然
    有逾越法定裁量權，不符合廢棄物清理法之法規授權目的，
    而違反行政程序法第10條及憲法第23條之法律授權明確原則
    之情形。
㈣、再者，被上訴人先在110年2月25日前往系爭土地A、B現場稽
    查，發現系爭土地A、B位在溝渠旁邊，屬於閒置、荒廢未經
    利用之土地，空地上均有大量明顯超過50公分之雜草生長茂
    密，雜草之長度甚至高於一旁停放的貨車車頭高度，被上訴
    人再於110年3月4日函請包括上訴人在內的土地所有權人於
    同年3月15日前修剪清理完畢，被上訴人於110年3月25日前
    往複查，發現仍未清理改善，才於110年4月26日依法告發，
    限期於110年5月31日前完成改善，而於110年6月29日作成原
    處分一、二，被上訴人復於110年7月22日作成原處分三、四
    、五等情，有原處分一、二、被上訴人110年2月25日稽查紀
    錄（編號：04E00000000）與稽查照片、被上訴人110年3月4
    日新北環衛土字第1100394543號函、被上訴人110年3月25日
    稽查（複查）紀錄（編號：04E00000000）與複查照片、被
    上訴人110年4月26日新北環衛土字第1100746169號函、系爭
    土地A新北市土城區地籍圖查詢資料、系爭土地A土地建物查
    詢資料、原處分三、四、五、被上訴人110年2月25日稽查紀
    錄（編號：04E00000000）與稽查照片、被上訴人110年3月4
    日新北環衛土字第1100398800號函、被上訴人110年3月25日
    稽查（複查）紀錄（編號：04E00000000）與複查照片、被
    上訴人110年4月29日新北環衛土字第1100802750號函、系爭
    土地B新北市土城區地籍圖查詢資料、系爭土地B土地建物查
    詢資料可參（訴願卷第118-119、122-126、129-133、144-1
    46、213-215、219-222、226-230、249-252頁）。可知被上
    訴人於作成原處分之前，已經衡量現場即系爭土地A、B之空
    地位在溝渠旁邊，雜草高度甚高、相當茂密等情況，如不清
    理恐將不利於環境衛生或國民健康，且給予上訴人改善清理
    之機會未獲置理，才循序作成原處分，經核與廢棄物清理法
    第1條所揭示的立法目的相符。從而原判決依據司法院釋字
    第734號解釋意旨，以被上訴人認定事實適用法律並無違誤
    而駁回上訴人於原審之訴，並無違誤。上訴人上訴意旨認為
    原判決有理由矛盾、理由不備之違法，應係其誤解法令所致
    ，故上訴人之上訴並無理由，應予駁回。
五、又本院為法律審，依行政訴訟法第236條之2第3項準用第254
    第1項之規定，應以地方法院行政訴訟庭判決確定之事實為
    判決基礎，故當事人在上訴審不得提出新事實、新證據或變
    更事實上之主張。是上訴人於上訴時提出之證據資料即下列
    三則文章：１、「裁種植物的好處有那些?」（上證1），２、
    臺南市政府登革熱防治中心2018年4月3日發布之新聞（上證
    2），３、農業藥物毒物試驗所前組長蔣永正研究雜草40年心
    得（上證3），本院無從加以斟酌，併予敘明。
六、綜上所述，上訴人之主張，均無足採。原判決就訴願決定及
    原處分均予維持，而駁回上訴人之訴，於法尚屬無誤。上訴
    論旨，仍執前詞，指摘原判決違背法令，求予廢棄，為無理
    由，應予駁回。
七、據上論結，本件上訴為無理由，依行政訴訟法第236條之2第
    3項、第255條第1項、第98條第1項前段，判決如主文。　
中　　華　　民　　國　　111 　年　　9 　　月　　6 　　日
　　　　　　　　　　臺北高等行政法院第六庭
                              審判長法  官　許麗華
                                    法  官　郭淑珍
                                    法  官　郭銘禮  
上為正本係照原本作成。
不得上訴。
中　　華　　民　　國　　111 　年　　9 　　月　　6 　　日
          　　　　　　      　　　  書記官  林淑盈